【裁判字號】    99,訴,306
【裁判日期】    991103
【裁判案由】    違反毒品危害防制條例
【裁判全文】
臺灣花蓮地方法院刑事判決               99年度訴字第306號
公  訴  人  臺灣花蓮地方法院檢察署檢察官
被      告  乙○○
選任辯護人  簡燦賢律師
            吳秋樵律師
上列被告因違反毒品危害防制條例案件，經檢察官提起公訴（99
年度偵字第3182號），本院判決如下：
    主  文
乙○○無罪。
    理  由
壹、證據能力部分：
一、按被告以外之人於審判外之言詞或書面陳述，除法律有規定
    者外，不得作為證據；被告以外之人於檢察事務官、司法警
    察官或司法警察調查中所為之陳述，與審判中不符時，其先
    前之陳述具有較可信之特別情況，且為證明犯罪事實存否所
    必要者，得為證據；刑事訴訟法第159條第1項、第159條之2
    分別定有明文。查證人甲○○於本院審理時證述否認向被告
    購買安非他命毒品，與警詢之證述不符，經本院勘驗警詢筆
    錄錄音帶內容，證人甲○○先則否認向被告購買安非他命，
    後雖陳述：於民國99年4月底在被告家中向被告購買1000 元
    之安非他命等語，惟於詢問過程中，證人甲○○仍多次否認
    ，後又稱係向被告之女友吳春蘭購買安非他命，經警提示99
    年4月 29日之通訊監察錄音譯文，則稱該次通話係與吳春蘭
    通話，該次未交易成功云云，是依本院勘驗證人甲○○警詢
    錄音結果，證人甲○○就是否向被告購買毒品一節，其陳述
    前後矛盾不一，警詢筆錄僅摘取證人所述承認購買之部分內
    容記載，就證人否認購買之陳述未予記載，與證人甲○○陳
    述內容有所出入，有本院於審理時當庭勘驗並製有勘驗筆錄
    在卷可稽。且依勘驗內容，證人甲○○多次向警員表示「怕
    害到他，他出來會整我。」、「我就怕他們會找我麻煩」、
    「我會不會有事情？」、「你為什麼要找我當證人？」、「
    當證人真的很不好，我真的會被整死掉，我這樣…。」、「
    你們為什麼會找我啦？」、「問我沒有用，就是沒有用啦。
    」等語，顯是甲○○極度擔心據實陳述會遭報復；惟警員告
    知「很多人都提到他了，你自己想清楚啦，我也沒有逼你，
    你自己把實話講出來是最好啦。」、「每個都會，…每個人
    都講了，你誠實就好，…。」、「坦白從寬、抗拒從嚴。」
    等語（見本院卷第94-104頁勘驗筆錄），顯有以詐欺影響證
    人甲○○陳述之嫌，且甲○○於警詢之陳述前後矛盾齟齬，
    並未具有較可信之特別情況，其於警詢之陳述應無證據能力
    。
二、次按，被告以外之人於偵查中向檢察官所為陳述，除顯有不
    可信之情況者外，得為證據，刑事訴訟法第 159條之1第2項
    定有明文。偵查中被告以外之人（包括證人、鑑定人、告訴
    人、被害人及共同被告等）於偵查中之證詞，性質上均屬傳
    聞證據。惟現階段刑事訴訟法規定檢察官代表國家偵查犯罪
    、實施公訴，依法其有訊問被告、證人及鑑定人之權，證人
    、鑑定人且須具結，而實務運作時，檢察官偵查中向被告以
    外之人所取得之陳述，原則上均能遵守法律規定，不致違法
    取供，其可信度極高，職是，被告以外之人前於偵查中已具
    結而為證述，除反對該項供述得具有證據能力之一方，已釋
    明「顯有不可信之情況」之理由外，不宜以該證人未能於審
    判中接受他造之反對詰問為由，即遽指該證人於偵查中之陳
    述不具證據能力。本件證人甲○○於檢察官訊問時，檢察官
    並未以強暴、脅迫、利誘或其他不正方法影響甲○○之陳述
    ，業據證人甲○○於本院陳述在卷（見本院卷第85頁），是
    證人甲○○於檢察官偵查時具結所為之證述，係出於其任意
    性之陳述，且客觀上並無顯不可信之情況，其於偵查中之證
    言自具有證據能力。
三、另按，有事實足認被告或犯罪嫌疑人有最輕本刑為 3年以上
    有期徒刑之罪嫌，並危害國家安全或社會秩序情節重大而有
    相當理由可信其通訊內容與本案有關，且不能或難以其他方
    法蒐集或調查證據者，於偵查中得由檢察官聲請該管法院核
    發通訊監察書，通訊保障及監察法第5條第1項第1款、第2項
    分別定有明文。查本案偵辦員警對門號0000000000號行動電
    話，於99年4月27日上午10時起至同年5月26日上午10時止實
    施監聽錄音，已依法取得本院核發之通訊監察書，有臺灣花
    蓮地方法院99年聲監字第93號通訊監察書、電話附表在卷可
    憑。是以本案員警對上開行動電話號碼實施監聽錄音，並未
    逾越授權實施監察之範圍。再者，被告於警詢坦認00000000
    00號為其所持用之行動電話門號，被告於監聽過程之陳述，
    並非因員警監聽所致，其陳述係出於被告之自由意思，自可
    採信，因之監聽錄音所取得之證據，有證據能力。又監聽錄
    得之錄音，係憑機械力照錄，未經人為操作，復未伴有個人
    主觀意見在內，應有證據能力；而將監聽之內容製作成譯文
    ，乃將上開具有證據能力之監聽錄得之錄音具體轉換為文字
    紀錄，此部分雖屬傳聞，然被告已表示99年 4月29日之通話
    內容，確為其與甲○○所談無誤，而被告及選任辯護人於本
    院準備程序時亦同意通訊監察譯文有證據能力，且均未於言
    詞辯論終結前聲明異議，再經本院審酌通訊監察譯文係由承
    辦員警本於偵查案件職務所製作，並無證據顯示存有詐偽或
    虛飾之不適當情事，則該通訊監察譯文依刑事訴訟法第 159
    條之5規定，自有證據能力，先予敘明。
貳、實體部分：
一、公訴意旨略以：被告乙○○明知安非他命係毒品危害防制條
    例規定之第二級毒品，依法不得販賣，竟以0000000000號行
    動電話為聯絡工具，於99年4月底某日 17、18時許，基於販
    賣第二級毒品安非他命之犯意，在花蓮縣玉里鎮○○路 ○段
    73號住處，販賣新台幣1000元之安非他命予甲○○，因認被
    告涉犯毒品危害防制條例第4條第2項販賣第二級毒品罪嫌云
    云。
二、按犯罪事實應依證據認定之，無證據不得認定犯罪事實；又
    不能證明被告犯罪者，應諭知無罪之判決；刑事訴訟法第15
    4條第2項、第301條第1項分別定有明文。次按刑事訴訟法所
    謂認定犯罪事實之證據，係指足以認定被告確有犯罪行為之
    積極證據而言，該項證據自須適合於被告犯罪事實之認定，
    始得採為斷罪資料。如未能發現相當證據，或證據不足以證
    明，自不能以推測或擬制之方法，以為裁判基礎。又刑事訴
    訟上證明之資料，無論其為直接或間接之證據，均須達於一
    般之人均不致有所懷疑，而得確信其為真實之程度，始得據
    為有罪之認定，若其關於被告是否犯罪之證明未能達此程度
    ，而有合理性懷疑之存在，致使無從形成有罪之確信，根據
    「罪證有疑，利於被告」之證據法則，即不得遽為不利於被
    告之認定（最高法院29年度上字第3105號、40年度臺上字第
    86號及76年度臺上字第4986號判例參照）。
三、公訴意旨認被告涉有上開罪嫌，無非以被告之供述、證人甲
    ○○於警詢及檢察官訊問時之陳述及通訊監察譯文等為其論
    據。訊據被告固坦承認識證人甲○○，惟堅決否認有何販賣
    第二級毒品安非他命之犯行，辯稱：甲○○家裡在賣雞蛋，
    甲○○除了送雞蛋外，有時會找我聊天，有時會跟我ㄧ起施
    用安非他命，曾帶甲○○去跟綽號「阿清」之藥頭購買安非
    他命，有時甲○○錢不夠，會與甲○○合資購買安非他命一
    起施用，沒有販賣安非他命給甲○○等語。
四、經查：
  (一)被告與甲○○認識，甲○○於99年4月29日 16時44分17秒、
    99年4月29日16時51分06秒以其持用之 0000000000號行動電
    話與被告持用之0000000000號行動電話聯絡，並至被告家中
    找被告之事實，已據被告於警詢陳述及證人甲○○於本院審
    理時證述在卷（見本院卷第74頁），並有該2 次通聯紀錄之
    通訊監察錄音譯文在卷可稽，此部分堪認屬實在。
  (二)證人甲○○於99年6月22日檢察官訊問時雖證述：於99年4月
    底某日17、18時許，在被告家中向被告購買1000元安非他命
    等語（見台灣花蓮地方法院檢察署99年度偵字第3182號卷第
    87頁），惟於99年10月20日本院審理時翻異前詞改稱：沒有
    向被告購買安非他命，在檢察官訊問時因緊張不知道該講什
    麼，就隨便講，在偵查中之陳述不實在等語（見本院卷第70
    -87頁）。是證人甲○○就是否於99年4月底某日17、18時許
    向被告購買1000元安非他命乙節，前後供述不一，其供述憑
    信性，已有疑義。再證人甲○○於99年4月29日 16時44分17
    秒、同日16時51分06秒固有以電話與被告聯絡，並到被告家
    中找被告之事實，惟無從據此認定甲○○到被告家中是為毒
    品交易，況檢察官亦認該 2次通訊監察譯文僅是佐證被告與
    證人甲○○於該段期間有密切聯絡，並非證明被告與甲○○
    於99年 4月29日有交易毒品之事實，是縱被告與證人甲○○
    於99年4月 29日有密切通聯及證人甲○○於當日有到被告家
    中找被告之事實，但此不能證明被告有公訴意旨所指於99年
    4月底某日 17、18時所為安非他命買賣之事實，自難以該99
    年4月 29日通訊監察譯文為被告不利之認定。另被告辯稱曾
    帶甲○○向「阿清」購買安非他命或合資購買云云，固難以
    憑採，惟亦無證據證明被告有公訴意旨所指於 99年4月底某
    日之販賣安非他命行為。
五、綜上所述，證人甲○○於偵查中所為不利於被告之證述部分
    ，尚有瑕疵，此外，檢察官未為其他積極舉證以為補強佐證
    ，本院復查無其他積極證據足資證明被告有公訴意旨所指之
    販賣第二級毒品犯行，即本件不能證明被告犯罪，依法應為
    被告無罪之諭知。
據上論斷，應依刑事訴訟法第301條第1項，判決如主文。
本案經檢察官簡淑如到庭執行職務。
中    華    民    國    99    年    11    月    3    日
            刑事第二庭  審判長  法  官  張宏節
                                法  官  林季緯
                                法  官  蔡寶樺
以上正本證明與原本無異。
如不服本判決應於收受送達後10日內向本院提出上訴書狀，並應
敘述具體理由。其未敘述上訴理由者，應於上訴期間屆滿後20日
內向本院補提理由書(均須按他造當事人之人數附繕本)「切勿逕
送上級法院」。
中    華    民    國    99    年    11    月    4     日
                                書記官

司法院資訊處製作；財團法人民間司法改革基金會備份。
